【裁判字號】    89,豐簡上,32
【裁判日期】    890822
【裁判案由】    家庭暴力之傷害罪
【裁判全文】
台灣台中地方法院刑事判決                        八十九年度豐簡上字第三二號
    上  訴  人
    即  被  告  乙○○○
右列上訴人因家庭暴力之傷害案件，不服台灣台中地方法院八十八年度豐簡字第六四
五號中華民國八十八年十二月三十日第一審判決（聲請簡易判決處刑書案號：台灣台
中地方法院檢察署八十八年度偵字第二一八三四號），提起上訴，本院判決如左：
    主    文
上訴駁回。
    事    實
一、乙○○○與丙○○為夫妻關係，係家庭暴力防治法第三條第一款所定之家庭成員
    ，惟二人關係不睦，時起爭執。乙○○○於民國（下同）八十八年七月十一日下
    午四時許，在台中縣豐原市○○路二九四號住處，兼丙○○所經營之「美佳照相
    器材行」內，因細故與丙○○發生爭吵，竟基於故意傷害之概括犯意，出手抓傷
    丙○○之臉部及胸口，致丙○○受有臉部抓傷｛（一×三公分）、（一×一公分
    ，誤載為右手臂傷害）｝、胸口抓傷（０．五×三公分）等傷害；嗣於八十八年
    八月二十六日晚上七時許，在上址住處，再與丙○○因爭奪遙控器細故發生爭吵
    ，乙○○○承前開犯意，以口咬傷丙○○右手臂，致丙○○右手臂受有咬傷之傷
    害二處；嗣於八十八年九月十五日晚上七時許，在上址住處，再與丙○○因帳單
    撕毀細故發生爭吵，乙○○○承前開犯意，出手毆打及以口咬傷丙○○之臉部、
    右手臂，致丙○○臉部受有擦傷（一．五公分）、右手臂咬傷二處、擦傷（二公
    分、三公分）等傷害。乙○○○另基於毀損之概括犯意，於八十八年八月十八日
    下午四時許，在上址美佳照相器材行內，因丙○○阻止其將貨品拿至豐原市太平
    洋崇光百貨專櫃販賣，竟將丙○○所有之收銀機一台、照相機一台掃落地面而毀
    損，足以生損害於丙○○；嗣於八十八年八月十九日下午三時許，乙○○○在上
    址照相器材行，再因丙○○阻止其將貨品拿至豐原市太平洋崇光百貨專櫃販賣，
    竟承前開犯意，將丙○○所有之照相機一台摔落地面而毀損，足以生損害於丙○
    ○；嗣於八十八年九月十三日凌晨三時許，乙○○○在上址住處，因不滿丙○○
    裝設監視器監視其行動，竟承前開犯意，持毀損及剪刀剪斷丙○○所有之監視器
    （監視錄放影機）及保全系統之電線共八條，足以生損害於丙○○。
二、案經丙○○訴由台灣台中地方法院檢察署檢察官偵查起訴。
    理    由
一、訊據上訴人即被告對於右揭事實，固不否認，惟辯稱：八十八年七月十一日下午
    四時許，告訴人又因細故與被告發生口角後，告訴人揮手連續掌摑被告，被告為
    免受到更大傷害乃出手出於本能出手抓打抵抗告訴人之攻擊，始令告訴人罷手而
    去；八十八年八月二十六日晚上七時許，告訴人又藉口未照顧照相器材行生意及
    子女，無故責罵被告，被告回辯數語後，告訴人又出手狠擊被告頭部及以雙手分
    別交叉圍勒被告頸部，經被告奮力掙扎，情急中被告底抓傷、咬傷告訴人之手，
    告訴人手痛放鬆圍勒力道，被告始得隙逃告訴人之傷害；八十八年九月十五日晚
    上七時許，因被告欲向告訴人索取先前代墊付因銀行轉帳不足之四千元，及鐵捲
    門遙控器及鑰匙，又遭告訴人以拳頭自身後猛力擊打、踢踹被告頭部二下，又以
    右手勒住被告脖子，被告支抗後，告訴人又以右手右腳擊打被告腹部數下；至於
    毀損部分，這家店是我的，負責人也是我的，東西也是我買的，監視器也是我請
    人裝的云云。經查：
  (一)被告確曾於右揭時、地因細故與告訴人丙○○發生爭吵後，出手抓傷、毆打或以
    口咬傷告訴人之情，業據告訴人指訴明確，且有杏豐醫院驗傷診斷書二紙、照片
    三幀附卷可稽。矧，證人即被告與告訴人所生女兒鄭任君於本院調查時亦到庭證
    述：「（父母何常吵架？）不知道，可能是為公事，以前我媽在太平專櫃常拿貨
    如相機等，拿了都不登記，我爸就很生氣，二人吵架也有互打。（誰先動手？）
    我不知道，我聽到聲音時，他們已打到房屋中間，等我們下樓，看不出誰先動手
    ，．．」等語，而被告於偵查時亦供述：「七月十一日下午四時在豐原市家，我
    們起爭執，他先打我，我反抗，才抓到他，八月二十六日傍晚我家發現一支遙控
    器，因他把遙控器變更密碼，我無法進出，所以看到遙控器，我要，拿他也來搶
    ，我才咬他右手，九月十五日晚上九時多我們吵架，他說我撕破他的帳單，他用
    拳頭打我頭，我用手反抗他。」等語，由是足見被告與告訴人在右揭時、地，除
    發生爭吵外，亦已至相互攻擊之程度。再參以，告訴人所提出之診斷證明書所載
    傷勢，及照片所示之傷勢觀之，被告亦顯非僅係為了反抗，始造成告訴人受有如
    右揭傷害。如是，互為攻擊之人並無法主張正當防衛而邀免罰。至於告訴人雖否
    認有出手傷害被告，然此對己不利之事實，又如何能期告訴人予以是認。
  (二)被告確曾在右揭時、地毀損告訴人所有之收銀機、照相機、監視器（監視錄放影
    機）及保全系統之電線之情，業據告訴人丙○○指訴綦詳，且有照片十一幀附卷
    可稽。且據證人劉育倫於本院調查時到述證述無訛。而被告於偵查時亦自承：「
    八十八年八月十八日下午，時間不記得，我當時要出貨到太平洋百貨公司，他不
    讓我出貨，他打我，我就將桌上東西撥到地上，桌上之計算機、收銀機等物掉在
    地上。八月十九日早上十時多，我要拿望眼鏡二個及二台照相機要帶到崇光SOGO
    百貨公司，他不肯，他來搶而掉在地上，但東西沒有壞。我先剪斷，是在十八日
    或十九日晚上，因他裝隱藏式監視器，監視我，我才剪斷。」等語，核與告訴人
    指訴情節亦大致吻合。而告訴人所有之照相機、監視器（監視錄放影機）及保全
    系統之電線確有毀損之情，有華達電子材料行出具之收據一紙（監視錄放影機電
    線）、估價單一紙附卷可稽。至於被告雖辯稱這家店（美佳照相器材行）是我的
    ，負責人也是我的，東西也是我買的，監視器也是我請人裝的云云，惟查，「美
    佳照相器材行」係告訴人丙○○獨資經營之情，此有臺灣省臺中縣政府營利事業
    登記證一紙在卷可按；而被告所毀損之收銀機一台、照相機二台，係以「美佳照
    相器材行」名義貨進貨之情，亦有寄存品明細表一紙、出貨單二紙附卷可查；而
    監視器，被告亦自承係被告所裝設監視其行動，才會予以剪斷，顯見該監視器係
    告訴人所有。是以，「美佳照相器材行」既為告訴人獨資經營，且上開收銀機、
    照相機、監視器（監視錄放影機）及保全系統之電線又係以「美佳照相器材行」
    名義進貨，並非被告名義經營及進貨，則告訴人提起毀損告訴，於法並無不合。
    被告此之所辯，顯係圖卸責之詞，不足採信。
  (三)綜上，被告前開所辯，無非係圖卸責之詞，委無足採。事證明確，被告右揭犯行
    ，洵堪認定。
二、核被告所為，係犯刑法第二百七十七條第一項之傷害罪、第三百五十四條之毀棄
    損壞罪。被告先後三次傷害、三次毀棄損壞犯行，均時間緊接，犯罪構成要件相
    同，顯均係基於概括犯意為之，為連續犯，依刑法第五十六條規定，應各以傷害
    罪、毀棄損壞罪論，並加重其刑。其所犯傷害、毀棄損壞二罪之間，犯意各別，
    行為互殊，應予分論併罰。爰審酌被告並無不良素行，與告訴人係夫妻關係，竟
    僅因細故爭吵後，即出手毆打與告訴人互為攻擊，造成告訴人受有傷害，及毀損
    告訴人所有物品，造成告訴人損失，惟念其犯後於偵查時坦承犯行，態度良好，
    及告訴人所受傷害、損失之程度等一切情狀，因認原審適用刑法第五十六條、第
    二百七十七條第一項、第三百五十四條、第四十一條、第四十二條第二項，罰金
    罰鍰提高標準條例第一條前段、第二條，分別判處被告拘役二十日，並諭知如易
    科罰金，以三百元折算一日、罰金六千元，如易服勞役，以三百元折算一日，認
    事用法及量刑，均無不合。被告上訴意旨，否認犯罪，指摘原判決不當，為無理
    由，應予駁回。
據上論斷，應依刑事訴訟法第四百五十五條之一第一項、第三項、第三百六十八條，
判決如主文。
本案經檢察官甲○○到庭執行職務。
中      華      民      國    八十九    年      八      月    二十二    日
                                  台灣台中地方法院刑事第四庭
                                        審判長法  官  蕭  志  鋒
                                              法  官  陳  學  德
                                              法  官  顏  世  傑
右正本證明與原本無異。
不得上訴。
                                              書記官
中      華      民      國    八十九    年      八      月    二十四    日


司法院資訊處製作；財團法人民間司法改革基金會備份。
